【裁判字號】    99,交聲,519
【裁判日期】    990226
【裁判案由】    聲明異議
【裁判全文】
臺灣臺中地方法院交通事件裁定        99年度交聲字第519 號
原處分機關  交通部公路總局臺中區監理所
異 議人 即  甲○○
受處分人
上列受處分人因違反道路交通管理處罰條例案件，對於交通部公
路總局臺中區監理所中華民國九十九年一月十四日所為之處分（
中監違字第裁六０－ＨＤ0000000號裁決書），聲明異議
，本院裁定如下：
    主    文
異議駁回。
    理    由
一、原處分意旨略以：異議人即受處分人甲○○(下稱受處分人)
    所有車牌號碼：三一六七－GD號自用小客車，於民國九十八
    年十一月四日十二時二十六分許，在沙鹿鎮弘光大學前（往
    臺中市）處，因速限六十公里、經測速時速七十四公里、超
    速十四公里未滿二十公里（經雷達、雷射測速儀器採證）」
    違規，經臺中縣警察局交通警察隊依違反道路交通管理處罰
    條例第四十條規定逕行舉發。嗣經原處分機關於於九十九年
    一月十四日以中監違字第裁六０－HD0000000處罰鍰
    新臺幣（下同）一千六百元，並依道路交通管理處罰條例第
    六十三條第一項規定記違規點數一點等語。
二、受處分人聲明異議意旨略以：（一）九十八年十二月二十三
    日警方書函表示採證照片處前約二百零一公尺處設置限速六
    十及「前有測速照相」告示牌，九十八年十一月四日中午期
    間並無該臨時綁附之告示牌。受處分人合理懷疑該限速六十
    及前有測速照相告示牌係警方人員臨訟補證之行為。（二）
    道路交通管理處罰條例第七條之二第三項規定係「採用固定
    或非固定式科學儀器取得證據證明者，…明顯標示之」，其
    法律規定適用應為以非固定式科學儀器採證部分，應「分別
    」使用前有「移動性測速照相」或「機動測速照相」之明顯
    標示，縱警察於採證照片處前約二百十公尺處設置臨時綁附
    於樹桿上之限速六十「前有測速照相」告示牌，亦與本案合
    法採證作業無關，仍屬未依法設置合法明顯標示，採證照片
    應屬違法、無效之採證，不能依此照片作障處依據云云。
二、按行車速度，依標誌或標線之規定，道路交通安全規則第九
    十三條第一項定有明文。次按汽車駕駛人，行車速度超過規
    定之最高時速，處一千二百元以上二千四百元以下罰鍰；又
    有前開情形者，記違規點數一點，道路交通管理處罰條例第
    四十條、第六十三條第一項第一款分別定有明文。次按汽車
    駕駛人行車速度超過規定之最高速限，經以科學儀器取得證
    據資料證明其行為違規者，當場不能或不宜攔截製單舉發者
    ，得逕行舉發；對於前項第九款之違規行為，採用固定或非
    固定式科學儀器取得證據資料證明者，於一般道路須至少於
    一百公尺，於高速公路、快速公路須至少於三百公尺前，「
    明顯標示」之，道路交通管理處罰條第七條之二第一項第七
    款、第二項第九款及第三項，亦有明定。受處分人徒執己見
    陳稱：其法律規定適用應為以非固定式科學儀器採證部分，
    應「分別」使用前有「移動性測速照相」或「機動測速照相
    」之明顯標示云云，要與法條條文不符，尚非可採。且道路
    交通管理處罰條例第七條之二第三項關於設置標示牌之距離
    規定，衡其立法用意，不外表明科處違規人行政裁罰之目的
    ，乃在敦促駕駛人依行車速限駕駛，則以科學儀器採證，應
    由主管機關在顯明處告示，用以提醒駕駛人依道路速限行駛
    ，以期在駕駛人避免受罰之心理下，達到依行車速限駕駛進
    而維護行車安全之最大效益。參以道路交通管理處罰條例之
    規定，係基於社會大眾用路安全及避免發生事故等目的而訂
    定，駕駛人駕駛車輛即應遵守各該規定，以保障自身及他人
    交通安全，本不因有無設置警告標示而異，若僅在見有警告
    標示之時地，始被動地遵循法律，不僅投機且因循苟且，容
    非法治社會應有之正確觀念(臺灣高等法院臺中分院九十九
    年度交抗字第四號、九十八年度交抗字第一一一九號裁判意
    旨參照)。
三、且查，受處分人於如上揭所示之違規時間、地點，駕駛車牌
    號碼三一六七－GD號自小客車，經雷射測速儀測得行車速度
    七十四公里，而有前揭超速之違規事實，為受處分人所不爭
    執，並有採證照片、如附表所示之舉發違反道路交通管理事
    件通知單附卷可憑。又本案違規地點係屬移動式雷達測速照
    相，其拍攝原理係車輛通過雷達感應區經電腦感應計算而得
    ，如速度未超過設定速度，則儀器不會感應拍照；本案違規
    地點為沙鹿鎮弘光大學前（往臺中市○○○○○路段係交通
    易肇事路段，違規地點前約二百零一公尺處明顯設置速限「
    六０」及「前有測速照相」告示牌提醒用路人等情，有臺中
    縣警察局九十八年十二月二十三日中縣警交字第０九八００
    一九九三八號函在卷可查。且上開「前有測速照相」之告示
    牌早於九十八年五月二十二日即設置，亦有臺中縣警察局九
    十九年二月十一日中縣警交字第○九九○○三九六三○號函
    及所檢附之照片一張在卷可憑，足認原舉發機關在取締違規
    地點前方二百零一公尺處，確實設置「前有測速照相」之告
    示牌，則本件警方依法逕行舉發，尚無違誤。再者，本案執
    法所使用雷達射測速儀，係經我國經濟部標準檢驗局檢定合
    格後，核發雷射測速儀檢定合格證書（檢定日期：97年11月
    7 日、有效期限：98年11月30日），此有原舉發機關上開函
    檢附之經濟部標準檢驗局雷射測速儀檢定合格證書一紙在卷
    可稽，該雷達測速儀在本件舉發時尚在檢定合格期間，足見
    本件警方係以精準之科學儀器測速舉發，應無混淆誤判之可
    能。又從卷附之舉發照片上可見，本件異議人所有之車號三
    一六七-GD號自小客車係清楚位於照片中央，並在十字路口
    處，益見該車確係以雷達射測速器鎖定之超速車輛，受處分
    人確有前揭駕駛自用小客車因速限六十公里，經測速時速七
    十四公里，超速十四公里未滿二十公里之交通違規事實，已
    足認定。
四、綜上所述，本件受處分人既確有前揭違規時、地，駕車而有
    超速行駛之違規行為事實，自應予以處罰，以維交通安全。
    從而，原處分機關因受處分人汽車駕駛人行車速度，超過規
    定之最高時速未滿二十公里，而依道路交通管理處罰條例第
    四十條、第六十三條第一項第一款規定及違反道路交通管理
    事件統一裁罰基準表之規定，裁處受處分人罰鍰一千六百元
    ，並記違規點數一點，核無違誤，受處分人提起本件聲明異
    議，核為無理由，應予駁回。
據上論斷，應依道路交通管理處罰條例第八十七條第二項、道路
交通案件處理辦法第十九條，裁定如主文。
中    華    民    國    99    年    2     月    26    日
                      交通法庭  法  官  江奇峰
上正本證明與原本無異。
如不服本裁定應於送達後五日內向本院提出抗告狀。
                                書記官  江慧貞
中    華    民    國    99    年    2     月    26    日

司法院資訊處製作；財團法人民間司法改革基金會備份。
